【裁判字號】    97,訴,858
【裁判日期】    970424
【裁判案由】    毒品危害防制條例
【裁判全文】
臺灣臺中地方法院刑事判決  97年度訴字第858號
公  訴  人  臺灣臺中地方法院檢察署檢察官
被      告  乙○○
                    （另案於臺灣臺中監獄臺中分監執行中）
指定辯護人  本院公設辯護人  甲○○
上列被告因毒品危害防制條例案件，經檢察官提起公訴（九十七
年度偵字第一七七四號），本院判決如下：
    主    文
乙○○犯如附表一所示販賣第一級毒品罪，均累犯，各處如附表
一各該編號主文所示之刑（含主刑、從刑）；又轉讓第一級毒品
，累犯，處有期徒刑壹年貳月。應執行有期徒刑貳拾年，販賣毒
品所得合計新臺幣貳萬壹仟元，均沒收，如全部或一部不能沒收
時，以其財產抵償之。
    犯罪事實
一、乙○○前因違反毒品危害防制條例案件，經臺灣高等法院臺
    中分院於民國九十五年十一月二十日，判處應執行有期徒刑
    一年確定，甫於九十六年七月十六日減刑執行完畢。詎不知
    悔改，基於販賣第一級毒品海洛因之犯意，以000000
    0000號電話對外聯絡（該門號電話未據扣案），於附表
    一所示時間、地點，分別販賣第一級毒品海洛因予林昕、
    林志恆施用；另基於轉讓第一級毒品海洛因之犯意，於附表
    二所示時間，轉讓1級毒品海洛因予林昕施用。嗣於九十
    七年一月八日十三時五十分許，在臺中市○區○○路與梅川
    西路三段路口為警查獲，並從乙○○身上起獲第一級毒品海
    洛因毛重零點四公克（另案扣押於乙○○施用毒品案件），
    並經乙○○同意，至其居住之臺中市○區○○路一八四之五
    號五○五室，查獲使過注射針筒四支、門號0000000
    000號ＳＩＭ卡乙個（另案扣押附於其施用毒品案件），
    循線查悉上情。
二、案經臺中縣警察局東勢分局報告臺灣臺中地方法院檢察署檢
    察官偵查起訴。
    理    由
一、證據能力之說明：按現行刑事訴訟法為保障被告之反對詰問
    權，排除具有虛偽危險性之傳聞證據，以求實體真實之發見
    ，於該法第一百五十九條第一項明定被告以外之人於審判外
    之言詞或書面陳述，除法律有規定者外，不得作為證據。而
    刑事訴訟法第一百五十九條之一至第一百五十九條之四有傳
    聞法則之例外規定，且被告以外之人於審判外之陳述，雖不
    符前四條之規定，而經當事人於審判程序同意作為證據，法
    院審酌該言詞陳述或書面陳述作成時之情況，認為適當者，
    亦得為證據；當事人、代理人或辯護人於法院調查證據時，
    知有第一百五十九條第一項不得為證據之情形，而未於言詞
    辯論終結前聲明異議者，視為有前項之同意，刑事訴訟法第
    一百五十九條之五定有明文。查本件證人林昕、林志恆於
    警詢及偵查中之證述，均屬於審判外之陳述，為傳聞證據，
    然被告乙○○及辯護人於本院審理時未表示意見，顯不予爭
    執，且迄至言詞辯論終結前亦未曾聲明異議，本院審酌上開
    證據資料製作時之情況，尚無違法不當及證明力明顯過低之
    瑕疵，亦認為以之作為證據應屬適當，且指訴內容係針對被
    告是否有販賣及轉讓第一級毒品犯行之事實，為證明本案犯
    罪事實所必要，故揆諸上開規定，爰依刑事訴訟法第一百五
    十九條之五規定，認上揭證據資料均例外認有證據能力，合
    先敘明。
二、訊據被告乙○○對於上揭販賣第一級毒品海洛因及轉讓第一
    級毒品海洛因之犯罪事實，於偵查中及本院審理時均坦承不
    諱，核與證人林昕、林志恆於警詢中及九十七年二月十八
    日檢察官偵查中，經具結後證述情節大致相符。此外，復有
    監聽譯文一份在卷可稽。足認被告之自白與事實相符。因而
    認本件事證明確，被告販賣第一級毒品海洛因及轉讓第一級
    毒品海洛因之犯行，均堪認定。
三、查海洛因係毒品危害防制條例第二條第二項第一款所列之第
    一級毒品，核被告乙○○所為，係犯毒品危害防制條例第四
    條第一項販賣第一級毒品海洛因罪及同條例第八條第一項轉
    讓第一級毒品海洛因罪。其於附表一之編號一、二與編號六
    、七及編號八、九所犯販賣第一級毒品海洛因之犯行，各為
    接續犯。其前後所犯十二次販賣第一級毒品海洛因、一次轉
    讓第一級毒品海洛因犯行，犯行各別，行為互殊，應予分論
    併罰。又被告前因違反毒品危害防制條例案件，經臺灣高等
    法院臺中分院於九十五年十一月二十日，判處應執行有期徒
    刑一年確定，甫於九十六年七月十六日減刑執行完畢，有臺
    灣高等法院被告全國前案紀錄表及臺灣臺中地方法院檢察署
    刑案資料查註紀錄表存卷可參，其於前案執行完畢五年內，
    故意再犯本件有期徒刑以上之十三罪，均為累犯，除販賣第
    一級毒品罪之法定刑為死刑、無期徒刑部分依法不得加重外
    ，餘皆依法加重其刑。另被告先後有十二次販賣第一級毒品
    海洛因之行為，且依本院前揭認定之犯罪事實，其犯罪所得
    合計僅有新台幣（下同）二萬一千元，如科予被告販賣第一
    級毒品罪之法定最低度刑即無期徒刑，將使被告人身自由遭
    受永久之剝奪，對其個人權益影響至鉅，與其所犯情節相互
    權衡之下，恐有刑罰過苛之虞，而非全無可值同情憫恕之處
    ，本院審酌上情，就被告所犯如附表編號一之十二次販賣第
    一級毒品罪，均認應適用刑法第五十九條酌減其刑，並先加
    後減之。爰審酌被告無視於我國政府禁絕毒害之堅定立場，
    僅圖一己私人經濟利益，任將海洛因轉讓及賣予他人，致使
    買受之吸毒者更加產生依賴性及成癮性，戕害國民健康與社
    會治安程度至鉅；再參以被告犯罪動機、目的、手段、被告
    於偵查及本院審理時均坦承全部犯行之態度、智識程度等一
    切情狀，分別量處如主文所示之刑，並定其應執行之刑，以
    示懲儆。公訴人雖請審酌被告正值青壯年之齡，不思奮勵向
    上為子女或社會立下良好示範榜樣，竟為逞一己私慾而販毒
    貽害他人，造成施用毒品者及其家庭，無可彌補傷害，更讓
    國力耗損於無形，滿清末年，外侮頻仍，或肇於朝綱不振，
    但國力因煙毒危害而耗損並日墜，終而滅亡，以史鑑今，殷
    鑑不遠，國人豈能無戒，被告上揭犯行對國力耗損，難謂非
    鉅，且前後十二次販賣第一級毒品海洛因及一次轉讓第一級
    毒品海洛因犯行，惡性非輕，原應求處極刑，惟其犯後坦承
    前揭犯行，良性尚未全泯，為令被告炯戒自惕，以維既往井
    然有序社會秩序，兼防杜國力續遭毒品危害而耗損於無形，
    請量處無期徒刑，褫奪公權終身，並科二百萬元罰金及刑前
    強制工作云云。惟查，本件經審酌刑法第五十七條所列科刑
    事由後，認以量處被告如主文所示之刑為適宜，公訴人之求
    刑，尚嫌過重。至於公訴意旨請求審酌諭知刑前強制工作乙
    節，惟查被告前雖已有多次施用毒品之前科，然施用毒品為
    自戕之行為，本質上施用毒品之人亦屬「病人」，與販賣毒
    品之行為性質迥異，尚難認被告有犯罪之習慣或懶惰成習而
    犯罪。被告既已經本院科處如主文所示之刑，核無在宣告強
    制工作之必要，公訴意旨上開請求，自有未合，尚難依其所
    請，併此敘明。
四、沒收部分：
  (1)被告乙○○於附表一所示之販賣毒品所得合計二萬一千元，
    屬被告因涉犯販賣第一級毒品罪所得之財物，且為其所有，
    應依毒品危害防制條例第十九條第一項之規定，宣告沒收，
    如全部或一部不能沒收時，則以其財產抵償之。又犯毒品危
    害防制條例第四條之罪者，其犯罪所得之財物應予沒收，如
    全部或一部不能沒收時，追徵其價額或以其財產抵償之，該
    條例第十九條第一項規定甚明。由此項規定觀之，必限於所
    得者為金錢以外之其他財物而無法沒收時，始應追徵其價額
    。如所得財物為金錢而無法沒收時，則應以其財產抵償之，
    不發生追徵價額之問題（最高法院九十三年度台上字第四五
    八四號刑事判決參照）。是以本院所宣告沒收者，既為被告
    因販賣第一級毒品所得之金錢，即無就此部分諭知追徵價額
    之餘地。
  (2)又本案查獲時扣獲之第一級毒品海洛因毛重零點四公克，使
    用過注射針筒四支、門號0000000000號ＳＩＭ卡
    乙個，經被告所稱並非本案販賣第一級毒品海洛因所使用，
    而係另案施用第一級毒品海洛因所用，且業經另案扣押附於
    其施用毒品案件，自應由被告另案涉犯施用第一級毒品部分
    處理，爰不於本案為沒收之諭知，附此敘明。
據上論斷，應依刑事訴訟法第二百九十九條第一項前段，毒品危
害防制條例第四條第一項、第八條第一項、第十九條第一項，刑
法第十一條、第四十七條第一項、第五十九條、第五十一條第五
款，判決如主文。
本案經檢察官張桂芳到庭執行職務。
中    華    民    國    97    年    4     月    24    日
                刑事第七庭  審判長法  官  陳如玲
                                  法  官  郭德進
                                  法  官  張清洲
以上正本證明與原本無異。
如不服本判決，應於收送達後十日內向本院提出上訴書狀（應敘
述具體理由並附繕本）。
上訴書狀如未敘述理由，應於上訴期間屆滿後二十日內補提理由
書於本院。
                                  書記官  詹東益
中    華    民    國    97    年    4     月    24    日
附錄論罪科刑法條
附錄起訴法條
毒品危害防制條例第4條第1項：
製造、運輸、販賣第一級毒品者，處死刑或無期徒刑；處無期徒
刑者，得併科新臺幣1千萬元以下罰金。
毒品危害防制條例第8條第1項：
轉讓第一級毒品者，處1年以上7年以下有期徒刑，得併科新臺幣
1百萬元以下罰金。
 附表一:
┌──┬────┬───┬───────┬────┬───────────┐
│編號│時    間│對象  │地點          │販賣海洛│所犯罪名及處刑        │
│    │        │      │              │因金額 (│                      │
│    │        │      │              │新臺幣/ │                      │
│    │        │      │              │元)     │                      │
├──┼────┼───┼───────┼────┼───────────┤
│1、 │96年11月│林昕│臺中縣太平市新│1000元  │販賣第一級毒品，累犯，│
│    │16 日20 │      │平路3段346巷22│        │處有期徒刑拾陸年。販賣│
│    │時許    │      │弄4號附近     │        │毒品所得合計新臺幣貳仟│
│    │        │      │              │        │元沒收，如全部或一部不│
│    │        │      │              │        │能沒收時，以其財產抵償│
│    │        │      │              │        │之。                  │
│    │        │      │              │        │（附表一編號1、2為接續│
├──┼────┼───┼───────┼────┤犯）                  │
│2、 │96年11月│林昕│同上          │同上    │                      │
│    │16 日21 │      │              │        │                      │
│    │時許    │      │              │        │                      │
├──┼────┼───┼───────┼────┼───────────┤
│3、 │96年11月│林昕│同上          │同上    │販賣第一級毒品，累犯，│
│    │16 日23 │      │              │        │處有期徒刑拾陸年。販賣│
│    │時30 分 │      │              │        │毒品所得新臺幣壹仟元沒│
│    │許      │      │              │        │收，如全部或一部不能沒│
│    │        │      │              │        │收時，以其財產抵償之。│
├──┼────┼───┼───────┼────┼───────────┤
│4、 │96年11月│林昕│臺中縣太平市新│同上    │販賣第一級毒品，累犯，│
│    │17 日19 │      │平路3段346巷22│        │處有期徒刑拾陸年。販賣│
│    │時許    │      │弄4號全家便利 │        │毒品所得新臺幣壹仟元沒│
│    │        │      │超商附近      │        │收，如全部或一部不能沒│
│    │        │      │              │        │收時，以其財產抵償之。│
│    │        │      │              │        │                      │
├──┼────┼───┼───────┼────┼───────────┤
│5、 │96年11月│林昕│臺中縣太平市新│3000元  │販賣第一級毒品，累犯，│
│    │21 日中 │      │平路3段346巷22│        │處有期徒刑拾陸年。販賣│
│    │午12 時 │      │弄4號附近     │        │毒品所得新臺幣參仟元沒│
│    │26分許  │      │              │        │收，如全部或一部不能沒│
│    │        │      │              │        │收時，以其財產抵償之。│
├──┼────┼───┼───────┼────┼───────────┤
│6   │96年11月│林昕│臺中縣太平市新│500元   │販賣第一級毒品，累犯，│
│    │22 日上 │      │平路3段346巷22│        │處有期徒刑拾陸年。販賣│
│    │午9時15 │      │弄4號附近     │        │毒品所得合計新臺幣貳仟│
│    │分許    │      │              │        │元沒收，如全部或一部不│
│    │        │      │              │        │能沒收時，以其財產抵償│
│    │        │      │              │        │之。                  │
│    │        │      │              │        │（附表一編號6、7為接續│
├──┼────┼───┼───────┼────┤犯）                  │
│7、 │96年11月│林昕│同上          │1500元  │                      │
│    │22 日13 │      │              │        │                      │
│    │時許    │      │              │        │                      │
├──┼────┼───┼───────┼────┼───────────┤
│8、 │96年11月│林昕│同上          │1000元  │販賣第一級毒品，累犯，│
│    │23 日中 │      │              │        │處有期徒刑拾陸年。販賣│
│    │午12 時 │      │              │        │毒品所得合計新臺幣參仟│
│    │許      │      │              │        │元沒收，如全部或一部不│
│    │        │      │              │        │能沒收時，以其財產抵償│
│    │        │      │              │        │之。                  │
├──┼────┼───┼───────┼────┤（附表一編號8、9為接續│
│9、 │96年11月│林昕│同上          │2000元  │犯）                  │
│    │23 日15 │      │              │        │                      │
│    │時30 分 │      │              │        │                      │
│    │許      │      │              │        │                      │
├──┼────┼───┼───────┼────┼───────────┤
│10、│96年11月│林昕│同上          │同上    │販賣第一級毒品，累犯，│
│    │29 日上 │      │              │        │處有期徒刑拾陸年。販賣│
│    │午11 時 │      │              │        │毒品所得新臺幣貳仟元沒│
│    │30分許  │      │              │        │收，如全部或一部不能沒│
│    │        │      │              │        │收時，以其財產抵償之。│
├──┼────┼───┼───────┼────┼───────────┤
│11、│96年12月│林昕│臺中市○○路  │同上    │販賣第一級毒品，累犯，│
│    │2日某時 │      │167號         │        │處有期徒刑拾陸年。販賣│
│    │        │      │              │        │毒品所得新臺幣貳仟元沒│
│    │        │      │              │        │收，如全部或一部不能沒│
│    │        │      │              │        │收時，以其財產抵償之。│
├──┼────┼───┼───────┼────┼───────────┤
│12、│96年12月│林昕│同上          │同上    │販賣第一級毒品，累犯，│
│    │3日上午 │      │              │        │處有期徒刑拾陸年。販賣│
│    │10 時許 │      │              │        │毒品所得新臺幣貳仟元沒│
│    │        │      │              │        │收，如全部或一部不能沒│
│    │        │      │              │        │收時，以其財產抵償之。│
├──┼────┼───┼───────┼────┼───────────┤
│13、│96年11月│林志恆│臺中縣太平市新│500元   │販賣第一級毒品，累犯，│
│    │21日上午│      │平路3         │        │處有期徒刑拾陸年。販賣│
│    │6時50許 │      │段346巷22弄4號│        │毒品所得新臺幣伍佰元沒│
│    │        │      │附近          │        │收，如全部或一部不能沒│
│    │        │      │              │        │收時，以其財產抵償之。│
├──┼────┼───┼───────┼────┼───────────┤
│14、│96年11月│林志恆│臺中縣太平市新│1000元  │販賣第一級毒品，累犯，│
│    │22日20時│      │平路3         │        │處有期徒刑拾陸年。販賣│
│    │40分許  │      │段346巷22弄4號│        │毒品所得新臺幣壹仟元沒│
│    │        │      │全家便        │        │收，如全部或一部不能沒│
│    │        │      │利超商附近    │        │收時，以其財產抵償之。│
├──┼────┼───┼───────┼────┼───────────┤
│15、│96年12月│林志恆│臺中市○○路附│1500元  │販賣第一級毒品，累犯，│
│    │1日18時 │      │近            │        │處有期徒刑拾陸年。販賣│
│    │許      │      │              │        │毒品所得新臺幣壹仟伍佰│
│    │        │      │              │        │元沒收，如全部或一部不│
│    │        │      │              │        │能沒收時，以其財產抵償│
│    │        │      │              │        │之。                  │
└──┴────┴───┴───────┴────┴───────────┘
附表二:
┌──┬────┬───┬───────┬────┬───┬───────┐
│編號│時間    │對象  │地點          │轉讓者  │轉讓毒│所犯罪名及處刑│
│    │        │      │              │        │品種類│              │
├──┼────┼───┼───────┼────┼───┼───────┤
│1、 │96年11月│林昕│臺中縣太平市新│透過不詳│海洛因│轉讓第一級毒品│
│    │21日    │      │平路3段346巷22│年籍姓名│      │，累犯，處有期│
│    │        │      │弄4號附近     │成年男子│      │徒刑壹年貳月。│
│    │        │      │              │轉讓    │      │              │
└──┴────┴───┴───────┴────┴───┴───────┘


司法院資訊處製作；財團法人民間司法改革基金會備份。
